【裁判字號】    95,台上,1478
【裁判日期】    950323
【裁判案由】    業務過失致人於死
【裁判全文】
最高法院刑事判決            九十五年度台上字第一四七八號
    上  訴  人  甲○○
                        3巷1.
                乙○○
    共      同
    選任辯護人  郭清寶律師
上列上訴人等因業務過失致人於死案件，不服台灣高等法院高雄
分院中華民國九十二年五月三十日第二審判決（九十二年度勞安
上訴字第二號，起訴案號：台灣高雄地方法院檢察署九十年度偵
字第一八四、一八五一九號），提起上訴，本院判決如下：
    主  文
上訴駁回。
    理  由
按刑事訴訟法第三百七十七條規定，上訴於第三審法院，非以判
決違背法令為理由，不得為之。是提起第三審上訴，應以原判決
違背法令為理由，係屬法定要件。如果上訴理由狀並未依據卷內
訴訟資料，具體指摘原判決不適用何種法則或如何適用不當，或
所指摘原判決違法情事，顯與法律規定得為第三審上訴理由之違
法情形，不相適合時，均應認其上訴為違背法律上之程式，予以
駁回。本件上訴意旨略稱：(一)原判決未就本案為職業災害之事實
，於判決理由內記載其認定之理由及所憑之證據，有判決不載理
由之違法。(二)原判決未就本案發生事故場所為死者之「就業場所
」、「工作場所」、或「作業場所」，於理由內記載其所認定之
理由及所憑之證據，有判決不載理由之違法。(三)原判決就甲○○
違反勞工安全衛生法第三十一條第一項部分，於判決理由內未記
載其有「故意」犯意之證據及其認定之理由，有判決不載理由之
違法。(四)原判決關於上訴人甲○○、乙○○犯刑法第二百七十六
條第二項業務過失致人於死罪部分，就過失與死亡間之「相當因
果關係」之認定，未於理由中記載所憑之證據及其認定之理由，
有判決不載理由或理由矛盾之違法。(五)本案死者之過失行為為造
成死亡之獨立原因，其墜落死亡為偶然之事實，上訴人等並無過
失責任，應諭知無罪之判決，原判決遽論處業務過失致人於死罪
刑，有判決適用法則不當之違誤。(六)案發當時之工地已符合勞工
安全衛生標準，設置有護蓋及隔板之警告標示，原判決未於理由
內詳細說明，有刑事訴訟法第三百七十九條第十四款判決不載理
由之違法等語。
惟查：本件原判決撤銷第一審關於諭知上訴人等無罪部分之判決
，改依想像競合犯之例論處上訴人等以從事業務之人，因業務上
之過失致人於死罪刑，並均宣告緩刑。係依憑甲○○對於其為佶
慶有限公司（下稱佶慶公司）負責人，於民國八十九年十一月二
十七日下午五時十四分許，僱用勞工廖振順在佶慶公司向大揚營
造股份有限公司（下稱大揚公司）承攬之楠梓加工出口區宏璟建
設股份有限公司高雄儲運廠房大樓新建工程工地七樓電梯口旁，
從事樓板回撐工作，及乙○○對於其係大揚公司負責上開工地指
揮監督之代理工地主任，於上開時地，勞工廖振順不慎自升降機
坑內以鋼筋及模板架設之平台空隙失足直接墜落至地下一樓死亡
之事實，供認不諱。並參酌證人丙○○、杜榮華、王榮安、丁嘉
彬、黃輝雄、黃達偉、陸士豪於警詢及檢察官偵查中供證之情節
。又該施工中之七樓之電梯坑道口部分，未設警告標示，僅圍以
一橫條木板，仍有很大空隙，讓人身可以輕易從該空隙鑽進鑽出
，而該七樓之電梯間地板部分，雖舖上木板，但該木板二側與牆
壁間仍留有很大空隙，人身可以容易掉落，有照片可憑。且該地
下一樓至七樓之電梯間，其七樓以下各樓層之電梯間並未完全封
住，而圖方便用來丟工程廢棄物及垃圾（即從七樓、六樓、五樓
等各樓層直接丟到地下室），以該簡陋之圍欄，顯然不足以做有
效之安全防護，致被害人失足從七樓直接掉到滿佈廢棄物及垃圾
之地下室一樓電梯間，該施工中大樓之電梯間之安全防護，仍有
很大改善空間，其安全防護不足，難辭過失責任。行政院勞工委
員會檢查結果，亦為相同之認定，有經濟部加工出口區管理處九
十年三月十六日經加處（九０）四檢字第０九００八二００三０
號函附職業災害檢查報告書附卷可憑，上訴人等過失犯行，益臻
明確。因該工地七樓電梯間未設置符合法令規定之護欄、護蓋及
警告標示，七樓以下之各樓層之電梯間亦未做有效之安全防護措
施，使勞工廖振順從七樓電梯間直接摔落到滿佈廢棄物及垃圾之
地下室一樓電梯間地板上致死，被害人之死亡與上訴人等之過失
間，具有相當因果關係。復有現場圖三份、照片八幀附卷可按。
而被害人廖振順因本件職業災害死亡，亦經檢察官督同法醫師相
驗屬實，有勘驗筆錄、相驗屍體證明書、驗斷書附卷可稽，為其
論罪之基礎。並說明：(一)甲○○所辯：施工之電梯間有設置護蓋
，而護蓋與牆壁間之空隙，係施工時電梯內板模工作所必須，且
在樓梯口釘一塊木板，習慣上係此作為警告標誌，並在工作現場
有提供安全帶，且有告知非工作人員不得進入升降梯口，被害人
廖振順並非該電梯區域之工作人員，其工作區域距離上開電梯口
約有五公尺之距離，及乙○○所辯：該電梯口並非被害人廖振順
工作區域，不應該進入，且在平常教育訓練時，有告知員工不得
接近、進入升降梯口云云。係屬卸責之詞，均不足採信。(二)上訴
人等均無前科並均未曾受有期徒刑以上刑之宣告，有台灣高雄地
方法院檢察署刑案資料查註紀錄表可稽，嗣後並已與被害人親屬
和解，有和解書可憑，經此次偵、審程序及判刑教訓後，當知所
警惕而無再犯之虞，認其二人所宣告之刑，以暫不執行為適當，
爰併予宣告緩刑貳年，以啟自新等理由綦詳。又違反勞工安全衛
生法第二十八條第二項第一款及同法第三十一條第一項規定處罰
，應包括故意及過失在內（參照本院八十七年六月十六日、八十
七年度第六次刑事庭會議決議二），原判決已於事實欄內認定「
甲○○、乙○○……在高處應做安全防護措施，以防止有人墜落
，依當時情形，並無不能注意之情事，竟均疏未注意，……」（
見原判決第三頁第四、五行），並於理由內敘明「……顯係安全
防護設備不足，並顯有過失……」（見原判決第五頁第十一、十
二行），足見原判決認上訴人等係過失犯勞工安全衛生法第二十
八條第二項第一款及同法第三十一條第一項規定，上訴意旨(三)所
陳，不得據為第三審上訴之適法理由。其餘上訴意旨係就原審取
捨證據、認定事實職權之行使及原判決理由已說明之事項，徒憑
自己之說詞，重為事實問題之爭執，顯與法律規定得為第三審上
訴理由之違法情形，不相適合。上訴人等上訴違背法律上之程式
，應予駁回。
據上論結，應依刑事訴訟法第三百九十五條前段，判決如主文。
中    華    民    國  九十五  年    三    月  二十三  日
                      最高法院刑事第七庭
                          審判長法官  呂  潮  澤
                                法官  吳  昆  仁
                                法官  孫  增  同
                                法官  趙  文  淵
                                法官  吳      燦
      本件正本證明與原本無異
                                      書  記  官
中    華    民    國  九十五  年    三    月  二十七  日
                                                      Ｑ


司法院資訊處製作；財團法人民間司法改革基金會備份。
